【裁判字號】    92,上易,1979
【裁判日期】    921128
【裁判案由】    傷害等
【裁判全文】
臺灣高等法院刑事判決                          九十二年度上易字第一九七九號
    上  訴  人  臺灣板橋地方法院檢察署檢察官
    被      告  甲○○
右上訴人因被告傷害等案件，不服臺灣板橋地方法院九十二年度易字第八一九號，中
華民國九十二年五月二十七日第一審判決（起訴案號：臺灣板橋地方法院檢察署九十
一年度偵字第二三０六一號）提起上訴，本院判決如左：
    主  文
原判決撤銷。
甲○○傷害人之身體，處拘役貳拾日，如易科罰金以參佰元折算壹日。
    事  實
一、甲○○與乙○○原係男女朋友關係，於民國（下同）九十一年十月五日上午十時
    許，二人自乙○○位於臺北市○○區○○路之住處，共同搭乘計程車欲前往甲○
    ○位於臺北縣樹林市○○街四一號之住處，俟車行至臺北縣樹林市某處時（確實
    地點不詳），乙○○與甲○○談及分手之事時，雙方繼而爭執，詎甲○○竟基於
    傷害他人身體之故意，在計程車內，徒手毆打乙○○，致乙○○因而受有右臉瘀
    傷四乘五公分、右肘瘀傷三乘三公分、胸壁瘀傷二點五乘一公分、左上臂瘀傷四
    處（各約一乘一公分、一乘一公分、三乘一公分、一乘一公分）、左前臂擦傷四
    處（各約五乘五點五公分、四乘零點五公分、二乘零點五公分、二乘零點五公分
    ）、左手擦傷一乘一公分、左上眼臉血腫二乘二公分等傷害。
二、案經乙○○訴請臺灣板橋地方法院檢察署檢察官偵查起訴。
    理  由
一、右揭事實，迭據被告甲○○於於檢察官偵查中、原審及本院審理時坦承不諱，核
    與告訴人乙○○指訴情節相符，並有臺北市立陽明醫院甲種診斷證明書一紙在卷
    可稽，足認被告之自白與事實相符，自可採為認定事實之基礎。至被告於原審時
    辯稱：因為伊案發之前有服用安眠藥及飲酒云云，然查：告訴人乙○○於檢察官
    偵查中、原審時均指稱被告於案發時身上雖有酒味，但其意識清楚，且按「心神
    喪失或精神耗弱人之行為」，係指其行為時在心神喪失或精神耗弱狀態中者而言
    ，被告服用安眠藥及飲酒後尚能自告訴人住處搭乘計程車返回自己住處，且在車
    行途中與告訴人發生口角後，尚知徒手毆打告訴人身體，顯見被告於犯案時尚未
    達於心神喪失或精神耗弱之程度，被告執此爭辯，尚屬無據。本件事證明確，被
    告傷害犯行堪以認定。
二、核被告所為，係犯刑法第二百七十七條第一項之普通傷害罪。
三、公訴人循告訴人上訴意旨略以：被告於九十一年十月五日上午十時許，自被害人
    位於台北市○○區○○路住處，與被害人搭乘計程車欲前往被告甲○○位於台北
    縣樹林市○○街四十一號住處，詎車行至樹林市時，被告即基於傷害人身體之故
    意，於計程車內開始毆打被害人，被告不僅無視於計程車司機之存在，更對被害
    人之要求下車置之不理，此時被告已有妨害被害人自由之罪行，再依原審認定之
    事實，案發當時之計程車司機，確未有何制止被告暴行之行為，更未將車駛往警
    局，或讓被害人下車自行求救，而任由被告對被害人施暴，至被告位於樹林市之
    另一處別墅（位於台北縣樹林市○○街一一一巷二之三號一樓）中，因當時被害
    人已昏厥，而任由被告將被害人帶往其別墅，並拘禁於房中，後來利用被告開門
    之際，被害人趁隙跑走，核被告所為，已該當妨害自由罪刑，被告剝奪被害人之
    行動自由約至當日晚間八時許。又原判決稱被告犯後態度尚佳，而予輕判，然被
    告迄今未與被害人達成和解事宜，更對被害人惡言相向，態度之惡劣，已對被害
    人再次造成傷害云云。
四、按犯罪事實應依證據認定之，無證據不得認定犯罪事實，刑事訴訟法第一百五十
    四條第二項定有明文。認定犯罪事實所憑之證據，固不以直接證據為限，間接證
    據亦應包含在內，惟採用間接證據時，必其所成立之證據，在直接關係上，雖僅
    足以證明他項事實，而由此他項事實，本於推理之作用足以證明待證事實者，方
    為合法，若憑空之推想，並非間接證據。最高法院三十二年上字第六十七號判例
    意旨參照。又認定犯罪事實所憑之證據，無論其為直接或間接證據，均須達於通
    常一般之人均不致有所懷疑，而得確信其為真實之程度，始得據為有罪之認定，
    若其關於被告是否犯罪之證明未能達此程度，而有合理懷疑之存在，致使無從形
    成有罪之確信，根據「罪證有疑，利於被告」之證據法則，即不得遽為不利被告
    之認定，此觀最高法院七十六年度臺上字第四九八六號判例意旨自明。次按告訴
    人之指訴係使被告受刑事訴追為主要目的，是其指訴是否與事實相合，仍須調查
    其他證據以資審認。必被害人所述被害情節無瑕疵可擊，而就其他方面調查，又
    與事實相符，始足為判決之基礎。也有最高法院五十二年台上字第一三○○號判
    例。
五、訊據被告堅決否認妨害自由犯行，經查上訴人指本件被告涉犯妨害自由等罪，除
    告訴人之指訴外，並無其他證據證明，洵難徒憑告訴人之指訴，即遽認被告涉犯
    妨害自由之犯行。公訴人執此指摘原判決不當，為無理由，惟公訴意旨認此與前
    開有罪部分為裁判上一罪，爰不另為無罪之諭知。
六、原審就被告構成傷害罪部分，予以論罪科刑，固非無見。惟查：被告已與告訴人
    乙○○於本案附帶民事訴訟程序中，達成民事和解，並當庭給付告訴人新台幣拾
    萬元，有本院九十二年度附民字第一五三號刑事附帶民事訴訟和解筆錄正本附卷
    可按，乃原審未及審酌上開情狀，逕予科處罪刑，容有未洽，公訴人前開上訴意
    旨，雖無理由，原判決既有前開可議，應由本院予以撤銷改判。爰審酌被告因對
    告訴人情深致干犯行，犯罪後頗有悔意，已與告訴人達成民事和解，及其犯罪動
    機、目的、手段、品行、智識程度、犯罪所生危害程度等一切情狀，量處如主文
    第二項所示之刑，並諭知易科罰金之折算標準，以勵自新。
據上論斷，應依刑事訴訟法第三百六十九條第一項前段、第三百六十四條、第二百九
十九條第一項前段，刑法第二百七十七條第一項、第四十一條第一項，罰金罰鍰提高
標準條例第一條前段、第二條，判決如主文。
本案經檢察官曾忠己到庭執行職務。
中      華      民      國    九十二    年     十一     月    二十八    日
                              臺灣高等法院刑事第六庭
                                  審判長法  官  陳  春  秋
                                        法  官  高  明  哲
                                        法  官  洪  英  花
右正本證明與原本無異。
不得上訴。
                                        書記官  陳  威  霖
中      華      民      國    九十二    年     十二     月      一      日
附錄本案論罪科刑法條全文：
刑法第二百七十七條第一項
傷害人之身體或健康者，處三年以下有期徒刑、拘役或一千元以下罰金。
犯前項之罪因而致人於死者，處無期徒刑或七年以上有期徒刑，致重傷者，處三年以
上十年以下有期徒刑。


司法院資訊處製作；財團法人民間司法改革基金會備份。
